【裁判字號】    95,再易,29
【裁判日期】    950927
【裁判案由】    再審之訴
【裁判全文】
臺灣臺北地方法院民事判決              95年度再易字第29號
再審  原告  美樂電器股份有限公司
法定代理人  丙○○
再審  原告  美吉生電化商品有限公司
法定代理人  丙○○
再審  被告  乙○○
            甲○○
上列當事人間請求損害賠償事件，再審原告對於本院民國95年4
月28日所為之九十四年度簡上字第五二九號確定判決提起再審之
訴，本院裁定如下：
    主  文
再審之訴駁回。
再審訴訟費用由再審原告負擔。
    理  由
一、按再審之訴，應於30日之不變期間內提起，此期間自判決確
    定時起算，判決於送達前確定者，自送達日起算，其再審之
    理由發生或知悉在後者，均自知悉時起算，民事訴訟法第50
    0條第1、2項定有明文。經查，本件原確定判決書於95年5月
    4日送達再審原告，再審原告於原審判決送達之日起30日內
    之95年6月2日提起本件再審之訴 (有本院收狀戳可稽)，並
    未逾越30日之不變期間，應屬合法，合先敘明。次按再審之
    訴顯無再審理由者，得不經言詞辯論，以判決駁回之，民事
    訴訟法第502條第2項亦有明定。
二、本件再審原告主張：再審被告乙○○於民國（下同）83年度
    主要工作任務為將MA5242型冷氣機、冰箱等家電商品，推銷
    予經銷商愛屏公司、凱太公司、宜勇公司、興達公司、友力
    公司及統領公司，且因積成公司庫存品不多，故伊之薪資多
    由美樂、美吉生公司支付，並由美樂公司為其參加勞工保險
    。原確定判決如能斟酌台北市國稅局大安分局93年10月27日
    第13A0000000號、93年10月29日第12L0000000號之綜合所得
    稅核定通知書（下稱93年度國稅局通知書），即可知再審被
    告同時受領薪資於萬寧家電股份有限公司、赫世國際股份有
    限公司（下稱萬寧公司、赫世公司），亦同時受僱於再審原
    告及第三人基成公司，且原確定判決如斟酌再審原告美吉生
    公司之訴訟代理人所提83年1月、11月之薪資表，而再審被
    告乙○○僅提83年2月至8月之積成公司給付薪資，卻無法提
    出當年1月、10月、11月積成公司給付之薪資證明，即可認
    定再審被告乙○○於83年度非僅受僱於積成公司。且原確定
    判決如能斟酌93年2月2日再審原告電器股份有限公司（下稱
    美樂公司）與第三人愛屏電器有限公司（下稱愛屏公司）簽
    訂之冷氣訂購合約書、再審被告乙○○之工作勞務凱太合作
    銷售案、美樂公司支付被告乙○○之薪資所得扣繳憑單、勞
    工保險被保險人投保資料表及公務聯繫單，即可依民法第48
    2條之規定，認定再審被告乙○○係受僱於美樂公司。然原
    確定判決疏未斟酌前揭證物，並忽略美樂公司、美吉生公司
    、積成公司均係獨立之法人，要無為他人支出薪資之可能。
    又，縱認再審被告乙○○與再審原告間無僱傭係存在，然如
    無美樂公司授權，再審乙○○並無銷售MA5242型冷氣機之權
    能，是原確定判決如能斟酌兩造簽定之紅利分配協議書及民
    法第544條之規定，則再審被告即應就伊之逾越權限之行為
    對再審原告美樂公司負賠償之責。另，關於保證人即再審被
    告甲○○之部分，再審被告甲○○自簽訂人事保證契約及民
    法債篇修正（88年4月21日）後已逾3年，然再審原告已於85
    年11月28日85年度補字第1022號裁定、85年度訴字第5166號
    案件向其追訴，雙方並同意待系爭案件在92年度上更2字第
    138號判決確定後再行處理，是再審被告甲○○之人事保證
    期間仍為有效。為此提起本件再審，並聲明：原判決廢棄。
    廢棄部分，再審被告應連帶給付再審原告美樂公司新台幣（
    下同）464,000元、連帶給付再審原告美吉生公司7,200元，
    及均自83年12月1日起至清償之日止，按年息5%計算之利息
    。願供擔保請准宣告假執行。
三、本院未經言詞辯論，故無再審被告之聲明或陳述。
四、按對於簡易訴訟程序之第二審確定終局裁判，如就足影響於
    裁判之重要證物，漏未斟酌者，亦得提起再審之訴或聲請再
    審，民事訴訟法第436之7條定有明文。又所謂足影響於判決
    之重要證物，漏未斟酌者，係指當事人在前訴訟程序業已提
    出並已為證據方法聲明之重要證物，然未經確定判決加以斟
    酌或不予調查或未為判斷，且該證物需足以動搖原確定判決
    之基礎，即足以影響裁判之結果者，方屬之。
五、再審原告雖主張原確定判決有就足影響於裁判之重要證物，
    漏未斟酌之情事。惟查：
(一)原確定判決業於「五、兩造之爭點及論述」項下載明：「１
    . （略）‧‧‧上訴人二家公司與積成公司雖同負責人、並
    將其事務所設立於相同地址，然渠等既分別依法設立，自應
    認屬不同之權利主體。而一般公司於僱用員工時，多課予員
    工忠順服從義務，端無使其員工得同時兼職於其他同性質公
    司之可能，故上訴人主張乙○○同時受僱於伊及積成公司顯
    有違常情。」、「２. （略）‧‧‧(1)上訴人美樂公司所提
    出之薪資表及上訴人美吉生公司所提出之薪津明細表為其片
    面製作之私文書‧‧‧但乙○○既否認其有領得該薪資表、
    薪津明細表所載之金額並於該明細表上用印，自不得依據前
    開薪資表、薪津明細表遽認定乙○○確實有自上訴人處領得
    薪資報酬。(2)‧‧‧倘乙○○確實有任職於上訴人公司時‧
    ‧‧而上訴人卻僅能提出該二個月份之薪資表‧‧‧故乙○
    ○是否確實有任職於上訴人處即有疑義。況以美吉生公司所
    提出之82年度薪資扣繳憑單上所記載，其給付乙○○之薪資
    總額僅為56,800元‧‧‧美吉生公司所製作之薪津明細表中
    ，乙○○於83年1月領得款項為36,800元、11月份應領得款
    項為52,800元‧‧‧兩個月之薪資所得即高於82年度整年度
    之薪資所得，顯不合常情。至於美樂公司部分所提出乙○○
    於83年1月及11月之薪資表均僅有一萬餘元，然扣繳憑單上
    卻記載美樂公司於83年1月至11月共給付乙○○金額為二十
    餘萬元，美樂公司並未能提出其他月份給付予乙○○薪資之
    證明方法，且該年度之申報資料亦高於其所載乙○○於83年
    1 月、11月份領得款項甚多，故被上訴人辯稱因上訴人與積
    成公司均係同一負責人，故會以不同公司名義申報薪資所得
    應係可採，自無法僅因上訴人提出前開文件，遽認定乙○○
    係受雇於上訴人公司。(3)又關於乙○○於83年2月至同年8月
    間‧‧‧薪資明細表明確記載乙○○之基本薪資、職務津貼
    、代扣薪資所得稅及扣除相關勞保費用後‧‧‧由積成公司
    會計及負責人按月審核簽章後，將款項交付予乙○○，其中
    基本薪資記載部分為55,000元，亦與上訴人所稱積成公司與
    伊給乙○○之薪資條件相符‧‧‧薪資明細表中，甚至將乙
    ○○休假部分之薪資予以扣除‧‧‧自應認乙○○確實自積
    成公司受領薪資報酬‧‧‧本件乙○○之薪資既均由積成公
    司而非由上訴人核發，自足認乙○○係受雇於積成公司。(4)
    ‧‧‧上訴人所提出之對帳確認單上加註部分之文字係載明
    『上項全部扣款積成公司會向乙○○確認有否答應... 』等
    語‧‧‧乙○○係任職於上訴人二家公司，且本件交易相對
    人為上訴人與愛屏公司，自應由上訴人自行與乙○○確認金
    額款項即可‧‧‧故由該前開加註文字更得佐證乙○○應僅
    受雇於積成公司。(5)至於上訴人所提出之出差旅費報告表、
    聯繫單等文件，亦可能係因乙○○應積成公司負責人或會計
    人員要求，改依上訴人名義開立或以上訴人公司制式表格。
    況本件乙○○既受雇於積成公司已如前述，自無法僅因前開
    文件，而認定上訴人與乙○○間有僱傭關係存在。」（詳見
    原確定判決第4頁至第7頁）等語明確。
(二)是原確定判決已就再審原告指稱美樂公司支付被告乙○○
    之薪資所得扣繳憑單、勞工保險被保險人投保資料表、
    美吉生公司83年1月、11月之薪資表、再審被告乙○○僅
    提83年2月至8月之積成公司給付薪資公司給付之薪資證明、
    預購商品協議書、公務聯繫單（含凱太合作銷售案之公務
    聯繫單）等證據詳為斟酌論斷，要無漏未斟酌之事。本件再
    審原告前所指稱漏未斟酌之處，均係屬原審證據取捨、事實
    認定之職權範圍。從而，再審原告指稱此等證物未經斟酌而
    提起本件再審之訴，要無可採。至再審原告指稱：如有需要
    可再行提出83年度其他月份之薪資證明云云，惟查，此係再
    審告擬再行提出之新事證，而非於原前審程序即已存在並已
    為證據聲明之證據，核與前揭「就足影響於裁判之重要證物
    ，漏未斟酌」之再審要件顯有未合，是再審原告此部分主張
    ，亦無可取。
(三)再審原告復主張如經原確定判決斟酌財政部台北市國稅局綜
    合所得稅核定通知書、冷氣訂購合約書，即可認定再審原告
    係同時受僱於2公司以上、再審被告係為再審原告銷售冷氣
    機等家電用品云云。然查，原確定判決既依前揭理由認定再
    審被告未受僱於再審原告，則原確定判決認93年度國稅局通
    知書、冷氣訂購合約書等件，尚不足生影響於判決而未詳加
    論述，要非就此一證物未予斟酌，此觀原確定判決第七項載
    明「因本件事證已臻明確，兩造其餘主張陳述及所提之證據
    ，經本院斟酌後，認與判決結果不生影響，均毋庸再予論述
    ‧‧‧」等語自明，是再審原告指稱原確定判決就此亦漏未
    斟酌，亦無可取。遑論，再審被告於93年間是否同時受僱於
    萬達寧公司、赫世公司，與本件再審被告是否同時受僱於再
    審原告及訴外人積成公司，乃係屬二事，並無必然之關聯性
    ，亦不足以據此證明再審被告有同時受僱於再審原告及訴外
    人積成公司之事實。至於前開冷氣訂購合約書其上所載立約
    書人係美樂公司及愛屏公司，亦不足以證明再審被告係受渠
    等委任而為銷售。另積成公司、再審原告及愛屏公司因該訂
    購合約所生爭議事件而簽立之「對帳確認單」，復經原確定
    判決由其加註文字認定再審被告係受僱於積成公司，是再審
    原告以前揭事由指稱有足以影響原確定判決之重要證物漏未
    斟酌，均無可取。
(四)又再審原告主張原確定判決未斟酌紅利分配協議書、冷氣訂
    購合約書，如經斟酌，將可認再審被告係受再審原告之委託
    而銷售MA5242型冷汽機400台，再審被告應就受委任事務過
    失、逾越權限行為負損害賠償之責云云。然查，原確定判決
    既已認定「積成公司既非本件交易相對人，斷無因對乙○○
    給予愛屏公司折價而受有損害‧‧‧而對乙○○有損害賠償
    請求權存在，自無將該債權讓與上訴人之可能」，是其因認
    無庸再就紅利分配協議書、冷氣訂購合約書與再審被告有無
    違反委任契約一事進行論斷，且此亦非屬「足影響於裁判之
    重要證物，漏未斟酌」，是再審原告執此主張原確定判決有
    就足影響於裁判之重要證物，漏未斟酌之情事，仍無可取。
六、綜上所述，本件再審原告以原確定判決有「足影響於判決之
    重要證物，漏未斟酌」提起本件再審之訴，顯無理由，揆諸
    首開規定，本件再審之訴應不經言詞辯論，逕予判決駁回。
七、據上論結，本件再審之訴為顯無理由，依民事訴訟法第502
    條第2項、第78條規定，判決如主文。
中    華    民    國    95    年    9     月    27    日
            民事第三庭    審判長法  官    黃莉雲
                                法  官    鄭佾瑩
                                法  官    林振芳
以上正本係照原本作成。
本判決不得上訴。
中    華    民    國    95    年    9     月    27    日
                                書記官    李淑芬


司法院資訊處製作；財團法人民間司法改革基金會備份。
